臺灣桃園地方法院刑事判決　　　　　　　94年度訴字第1781號
公　訴　人　臺灣桃園地方法院檢察署檢察官
被　　　告　甲○○
上列被告因公共危險案件，經檢察官提起公訴（94年度偵續字第
81 號）， 本院判決如下︰
    主  文
甲○○放火燒燬他人之自小客車，致生公共危險，處有期徒刑壹
年陸月。未扣案之保特瓶壹只沒收。
    事  實
一、緣甲○○與居住在桃園縣中壢市○○○街五十號四樓之鄰居
    乙○○間常因資源回收問題發生口角糾紛，於民國九十四年
    一月五日因乙○○復以甲○○在同縣中壢市○○○街五十號
    附近焚燒草地及破壞其姪女之機車輪胎之事，責罵甲○○，
    而與甲○○再生衝突。甲○○知悉車牌號碼五Ｌ—五五四二
    號自小客車係朱正義所有之物，平日由乙○○之同居人朱生
    雄使用，平時均停放在同縣中壢市○○○街五十號附近之路
    旁，甲○○竟起報復之心，於九十四年一月六日凌晨三時許
    ，持其所有一只裝有含苯環類溶劑促燃劑成分之不明液體保
    特瓶，至中壢市○○○街五十號對面路旁車牌號碼五Ｌ—五
    五四二號自小客車停放處，將該瓶內盛裝之含苯環類溶劑促
    燃劑成分之不明液體，潑灑在系爭汽車上，其明知車牌號碼
    五Ｌ—五五四二號自小客車停放處後方亦接連停放多部汽車
    ，且同縣中壢市○○○街五十號旁亦有多戶住家，其對面處
    （即車牌號碼五Ｌ—五五四二號自小客車停放地點旁）為一
    停車場，其內停放有車輛多部，如放火燒車牌號碼五Ｌ—五
    五四二號自小客車，將會波及該車旁邊之車輛及住宅，仍點
    火引燃該車，火勢即由系爭汽車之左前輪及引擎室等部位開
    始燃燒，而致生公共危險。嗣因乙○○透過住處樓上之房間
    窗戶向外察看時，發覺此情，迅即報警及著人下樓撲滅系爭
    汽車之火勢，再經警循線查獲甲○○，而悉上情，惟車牌號
    碼五Ｌ—五五四二號自小客車因引擎室燃燒結果，嚴重受損
    已無法修復。
二、案經乙○○訴由桃園縣政府警察局中壢分局報告臺灣桃園地
    方法院檢察署檢察官偵查起訴。
    理  由
壹、證據能力方面：
一、按被告以外之人於審判外之言詞或書面陳述，除法律有規定
    者外，不得作為證據。被告以外之人於偵查中向檢察官所為
    之陳述，除顯有不可信之情況者外，得為證據。公務員職務
    上製作之紀錄文書、證明文書，除顯有不可信之情況外，亦
    得為證據；又被告以外之人於審判外之陳述，雖不符刑事訴
    訟法第一百五十九條之一至第一百五十九條之四之規定，而
    經當事人於審判程序同意作為證據，法院審酌該言詞陳述或
    書面陳述作成時之情況，認為適當者，亦得為證據。當事人
    、代理人或辯護人於法院調查證據時，知有第一百五十九條
    第一項不得為證據之情形，而未於言詞辯論終結前聲明異議
    者，視為有前項之同意，刑事訴訟法第一百五十九條第一項
    、第一百五十九條之一第二項、第一百五十九條之四第一款
    及第一百五十九條之五分別定有明文。
二、經查：
  (一)關於證人乙○○於警詢中所為之供述，以及其於偵查中具結
    後所為之陳述，均係被告以外之人於審判外所為之陳述，且
    公訴人未特予證明（自由證明）該等警詢筆錄具有較可信之
    特別情況，是依上開規定，該等警詢筆錄之記載，就證明構
    成犯罪之事實，固無證據能力。惟審酌證人乙○○於警詢中
    之供述並非非法取得，且其業於本院審理中具結作證，經被
    告為交互詰問完畢，被告於訴訟上之程序權，已受保障，是
    證人乙○○於警詢中之供述，其瑕疵即經恢復，而得作為其
    於審判期日所為證言之補強。此外，證人乙○○於偵查中向
    檢察官所為之陳述，對於被告而言，雖亦屬審判外之陳述，
    惟依刑事訴訟法第一百五十九條之一第二項之規定，該等陳
    述除顯有不可信之情況者外，得為證據。查本案並無證據足
    以認定檢察官有何刑求或以不正之方式使證人乙○○為陳述
    ，被告就此部分亦未提出有何足資認定證人乙○○於偵查中
    之證述具有顯不可信之情況，是以，應認證人乙○○於偵查
    中之證言，具有證據能力。
  (二)被告就證人即被告之妻吳徐菜妹於警詢中之證述，雖未明白
    表示同意其作為證據，惟其於言詞辯論終結前未對此聲明異
    議，已視為同意以證人吳徐菜妹於警詢之供述為證據。本院
    審酌上開證據資料製作時之情況，尚查無違法不當及證明力
    明顯過低之瑕疵，亦認為以之作為證據應屬適當，依刑事訴
    訟法第一百五十九條之五第一項規定，認前揭證據資料有證
    據能力。
  (三)臺灣桃園地方法院檢察署檢察官勘驗筆錄、桃園縣政府消防
    局火災原因調查報告書所附平面圖、配置圖、勘查紀錄及現
    場照片四十五幀等證據，性質上為公務員（即檢察官、桃園
    縣政府消防局鑑定人員）於職務上製作之紀錄文書，復無刑
    事訴訟法第一百五十九條之四第一款所定顯有不可信之情況
    ，且無證據證明係公務員違背法定程序所取得，依法亦有證
    據能力。至檢察官勘驗時命警察就所勘驗之監視錄影光碟內
    容翻拍之照片七幀，其性質上為用以補充前開勘驗筆錄，應
    認係前開勘驗筆錄內容之一部分，對於被告而言，雖亦屬審
    判外之陳述，惟前開勘驗筆錄既經本院認定得為證據，則前
    揭翻拍照片亦應認同有證據能力。另警方拍攝之被告住處照
    片十六幀，並無證據證明係公務員違背法定程序或經偽造、
    變造所取得，是認前揭扣案物等證據，均有證據能力，合先
    敘明。
貳、實體方面：
一、訊據被告甲○○矢口否認涉有上揭犯行，辯稱：當天其在住
    處頂樓睡覺，沒有下樓，也沒有放火燒告訴人乙○○之車子
    ，該處有很多監視器，告訴人每次喝酒後都與其大吵大鬧的
    ，而監視錄影光碟中拍到的人不是其本人云云。經查：
  (一)車牌號碼五Ｌ—五五四二號自小客車於九十四年一月六日上
    午三時許突然起火，自外貌觀察可知，僅車頭（引擎室）及
    前輪受火熱不等程度之燒損外，車廂及行李箱無明顯燒痕，
    車廂內部則是前側腳踏板處被火輕微燒損，其餘處所僅受煙
    燻；引擎蓋外側大致保持原色，僅於後側處有較明顯之變色
    情形，引擎蓋內側嚴重受熱、變色，燒損情形亦以後側較嚴
    重；引擎室內部以左側燒損較嚴重，駕駛座前側擋風玻璃下
    方處有煙薰、積碳之情形；左前輪及輪胎上方車體、鈑金均
    被火嚴重燒損，呈現一個Ｖ字形燒痕，Ｖ字形燒痕之底部位
    於該車左前輪輪胎後側處，綜合上情，起火處是車牌號碼五
    Ｌ—五五四二號自小客車之左前輪輪胎後側處，火流則是由
    該車左前輪輪胎後側向四周延燒，並由引擎室左側分別向右
    側、前側及車廂等處延燒。因起火處未發現有自燃性物質、
    車牌號碼五Ｌ—五五四二號自小客車之排檔桿位於駐車檔位
    置，鑰匙未插入鑰匙孔內，起火處亦未發現有電源線、電源
    插座及使用電器之情形，是以，應排除危險物品自燃引火、
    機械因素引火及電氣因素引火之可能性。再經警方勘查現場
    後，發現系爭汽車左前輪輪胎後側處有布料燃燒殘餘物，就
    該布料燃燒殘餘物及地板採樣取證後，以氣相層析質譜儀鑑
    析發現前開證物中含有苯環類溶劑促燃劑。復經本院勘驗起
    火現場附近光輝二街與光輝五街口設置之監視錄影內容可知
    ，火災發生前有一身分不明人士手持保特瓶由光輝五街步行
    進入光輝二街，於光輝二街逗留短暫時間後離去，離開時於
    監視器前張望，此時該身分不明人士手上已無保特瓶容器。
    綜此研判，車牌號碼五Ｌ—五五四二號自小客車之起火原因
    以人為使用苯環類溶劑促燃劑引火之可能性較大乙節，此有
    桃園縣政府消防局火災原因調查報告書乙份暨照片四十五幀
    附卷可稽（見臺灣桃園地方法院檢察署九十四年度偵續字第
    八一號卷第二十至六十五頁）。
  (二)上揭時地犯罪事實，業據證人即告訴人於警詢、偵查中及於
    本院審理中到庭證稱：伊與被告是鄰居，二人之住處相距不
    到一百公尺，被告住的公寓與伊住的公寓是垂直相接，伊住
    處在死巷子裡，而被告住處陽台可以看到伊家中情形。伊與
    被告二人在九十四年一月五日晚上在（光輝）五街與（光輝
    ）二街路口轉角處吵架，因為被告前二天燒伊住處旁邊的草
    坪，又把伊姪女的機車輪胎弄破，在伊那邊一直堆垃圾，所
    以伊就罵被告，被告即跑掉。伊知道被告作案時段是早上三
    、四點，因被告之前就有此種行為，故伊在一月五日與他發
    生爭吵後，認為被告在凌晨三、四點會來戳破車子輪胎，九
    十四年一月六日凌晨伊在房間內，把房間窗戶打開往下看，
    即可看到伊停放在屋前的車輛情形，剛好伊開窗時，就看到
    被告在車輛駕駛座下方前輪旁蹲下，伊看到後就叫伊男友趕
    快下去看，想當場抓被告，因為那天天氣很冷，伊男友還在
    穿衣服時，就聽到「砰」一聲，車子就燒起來，伊馬上打電
    話報警，當時看手錶大約是凌晨三點多。伊從窗戶那邊往下
    看時，因為被告蹲下去時，他的身體被系爭汽車擋住，伊不
    知道他手上拿何東西或作何動作，伊最先看到駕駛座的前輪
    處冒煙，當時有先發出「砰」一聲，後來火勢大起來，車輛
    的引擎都被燒光了，駕駛座的前輪也燒起來，伊不知道駕駛
    座的右前輪有無燒起來。伊在該處住二十幾年，沒有跟其他
    人結仇，只有被告會破壞伊的車子。當時伊看到的人有戴一
    頂帽子，伊確定是被告，伊第二天有去里長那裡看錄影帶，
    在錄影帶中看到凌晨三點多時有一個人拿著保特瓶走路，該
    人走路的姿勢就是被告，該人穿的外套就是被告平常穿的外
    套，所有看錄影帶的人都指稱是被告。伊原本將系爭汽車送
    去修車廠修理，但修車的人告知該車已無法修理，修理費用
    都可另買新車了，故伊沒有修理車牌號碼五Ｌ—五五四二號
    自小客車，而直接將該車報廢等語明確。審酌證人乙○○所
    證其看見被告在該車旁蹲下之位置、該車最先冒煙位置及其
    後起火位置等情，均與前揭火災原因調查報告書所載勘查結
    果相符，顯見證人乙○○所證情節，應屬真實可採。
  (三)經檢察官勘驗本案起火地點附近（光輝五街與光輝二街口）
    之監視錄影光碟內容可知，疑似被告之男子頭戴帽子、手持
    疑似保特瓶容器，出現於影像左下角乙節，有檢察官九十四
    年六月七日勘驗筆錄一份及勘驗照片七幀附卷（見同上偵查
    卷第十三、七十九至八十一頁）可稽，而前開監視錄影光碟
    再經本院當庭勘驗後，其勘驗結果為：有一老人戴帽子出現
    在鏡頭處共二次，時間及影像如上述偵查卷第八十、八十一
    頁勘驗照片所示，此亦有本院九十四年十一月十五日勘驗筆
    錄在卷可佐。審酌前揭監視錄影光碟攝得之頭戴帽子之老年
    男子於步行進入光輝二街時有手持保特瓶之情形，惟其再度
    自光輝二街向外步行至光輝五街與光輝二街口時，手上已無
    保特瓶，佐以證人周琇娟前開所證：被告在車牌號碼五Ｌ—
    五五四二號自小客車左前輪處蹲下後，該車之前輪及引擎室
    位置即發生起火情形等語，復參諸前揭火災原因調查報告書
    之勘查內容可知，被告應即為該名持盛裝有含苯環類溶劑促
    燃劑成分之不明液體之保特瓶，在車牌號碼五Ｌ—五五四二
    號自小客車左前輪輪胎後側處，潑灑該瓶內含苯環類溶劑促
    燃劑之不明液體在該車上，繼而以布料點火燒燬該車之人無
    訛。
  (四)又證人乙○○到庭證稱：車牌號碼五Ｌ—五五四二號自小客
    車原本係停放在伊住處樓下對面路旁之牆邊，因平常均有使
    用該車，故油箱內裝有汽油，該車後方停有其他車輛，車輛
    都是連接地停放，均為附近住戶的轎車，伊住處對面路邊那
    一排均有人停車，住處樓下這一側的路邊也都有人停車，系
    爭汽車遭放火時，後方停有其他車輛，當天天候有風，很冷
    ，不確定風勢是不是很強，大家都很緊張地救火，怕會爆炸
    等語明確，核與被告所陳：證人乙○○車子被燒的地方，平
    常有人停車，數量有七、八輛，證人乙○○住處前的道路二
    側都有人停車，而且旁邊的停車場也停得滿滿地等語相符，
    由此亦堪認定被告放火燒燬車牌號碼五Ｌ—五五四二號自小
    客車之際，該車附近停有其他車輛，且該車內裝有汽油，倘
    若該火勢未及時撲滅，即有造成車輛爆炸或助長火勢，延燒
    其他車輛及其旁住宅之公共危險存在，是以被告所為上揭放
    火行為，業達致生公共危險之程度甚明。
  (五)末查警方於九十四年六月七日前往被告住處頂樓察看時，被
    告住處頂樓係加蓋一磚造樓梯間，並自頂樓架設鐵梯通往該
    樓梯間屋頂，而該樓梯間屋頂上方除擺有塑膠躺椅一具外，
    別無足以遮風擋雨之牆垣屋頂或其他遮蔽物，亦未擺設任何
    床鋪被褥於其住處之樓梯間屋頂、頂樓或樓梯間內，此參諸
    警方拍攝之被告住處頂樓照片（見同上偵查卷第二十二至二
    十五頁）即明，且經證人吳徐菜妹於警詢中證稱：其可確定
    被告於九十四年一月六日凌晨四時許不在家中等語在卷。審
    酌系爭汽車遭人縱火時，為九十四年一月六日凌晨三時許，
    時值深冬，天氣酷寒，冬風冷冽，衡諸常情，一般人無論居
    家或外出，均須以厚重衣物保暖避寒，況一日之中氣溫最低
    者尤以日出前之凌晨三至五時許為甚，若無必要，一般人均
    不會在此段時間外出，則被告豈有在嚴冬一月之凌晨三、四
    時許，刻意前往住處頂樓睡覺之理。是以，被告就此部分所
    辯，要與常情相悖，不值採信。
  (六)綜此，被告前開所辯，乃屬事後卸責之詞，委無可採。是本
    案事證明確，被告犯行已堪認定，應予依法論科。
二、按刑法第一百七十三條第一項放火燒燬現有人所在之建築物
    罪，其所謂燒燬，係指火力燃燒，喪失物之效用而言，必須
    其物喪失主要效用，始得謂放火既遂。最高法院七十六年度
    台上字第八二三０號判決意旨可資參考。學說上就前述「燒
    燬」之論述，固有獨立燃燒說（即標的物脫離引火源後可獨
    立燃燒者，即為燒燬）、全部喪失效用說（即標的物已因燃
    燒結果，而全部喪失其效用者，為燒燬）、一部喪失效用說
    （即標的物之一部已喪失其效用者，為燒燬）及主要效用喪
    失說（即標的物之主要功用因燃燒結果，其主要功用已喪失
    其效用者，為燒燬）等，且以與前述最高法院七十六年台上
    字第八二三０號之判決意旨相同之主要效用喪失說為多數說
    。至刑法第一百七十五條第一項所稱之「燒燬」，亦應同此
    解釋。而車牌號碼五Ｌ—五五四二號自小客車遭被告放火後
    ，左前輪及引擎室等處遭燒燬，因無法修復而予以報廢乙節
    ，業據證人乙○○到庭證述屬實，顯見該車之主要效用業已
    喪失，而達燒燬之程度。故核被告所為，係犯刑法第一百七
    十五條第一項放火燒燬住宅以外之他人所有物罪。爰審酌被
    告明知系爭汽車停放之位置後方停有其他車輛，且該處道路
    （光輝二街）另一側亦有停放車輛，其竟以含苯環類溶劑促
    燃劑之不明液體，潑灑在系爭汽車上，繼而點火燒燬系爭汽
    車，火勢將延燒至其他車輛及其旁住宅，而致生公共危險，
    其犯罪所生危害甚大、被告之品行、智識程度、前無不良素
    行及其犯罪後仍矢口否認犯行，顯無悔悟之心等一切情狀，
    量處如主文所示之刑，以示懲儆。
三、被告用以放火燒燬車牌號碼五Ｌ—五五四二號自小客車之裝
    有含苯環類溶劑促燃劑成分之不明液體之保特瓶一只，雖未
    經扣案，惟該只保特瓶為被告所使用供其於上揭時地放火使
    用之物，此據證人乙○○於警詢及本院審理中證述明確，是
    以，該只保特瓶即足推斷為被告所有供犯罪使用之物，縱未
    經扣案，然無積極證據證明該只保特瓶業已滅失，是以，本
    院認仍應依刑法第三十八條第一項第二款規定併予宣告沒收
    之。
據上論斷，應依刑事訴訟法第二百九十九條第一項前段，刑法第
一百七十五條第一項、第三十八條第一項第二款，判決如主文。
本案經檢察官謝雯璣到庭執行職務。
中　　華　　民　　國　　94　　年　　11　　月　　29　　日
                  刑事第九庭  審判長法  官  林明洲
                                    法  官  何燕蓉
                                    法  官  胡芷瑜
上正本證明與原本無異。
如不服本判決，應於判決送達後10日內向本院提出上訴狀（應附
繕本），上訴於臺灣高等法院。
                                    書記官  李珈慧
中　　華　　民　　國　　94　　年　　11　　月　　29　　日
附錄本判決論罪科刑法條：
中華民國刑法第175條
(放火燒燬住宅等以外之物罪)
放火燒燬前二條以外之他人所有物，致生公共危險者，處一年以
上七年以下有期徒刑。
放火燒燬前二條以外之自己所有物，致生公共危險者，處三年以
下有期徒刑。
失火燒燬前二條以外之物，致生公共危險者，處拘役或三百元以
下罰金。
